【裁判字號】    97,交聲,3021
【裁判日期】    980227
【裁判案由】    交管條例聲異
【裁判全文】
臺灣板橋地方法院交通事件裁定        97年度交聲字第3021號
原處分機關  交通部公路總局臺北區監理所
受處分人即
異  議  人  乙○○
送達代收人  甲○○
上列受處分人因違反道路交通管理處罰條例事件，對於交通部公
路總局臺北區監理所民國97年10月14日所為之處分（原處分案號
：北監自裁字裁40-ZB0000000號），聲明異議，本院裁定如下：
    主  文
原處分撤銷。
乙○○駕駛汽車行駛於高速公路，行車速度超過規定之最高速限
，處罰鍰新臺幣陸仟元，並記違規點數壹點。
    理  由
一、原處分意旨略以：異議人即受處分人乙○○所有之車牌號碼
    3N-7438 號自用小客車，於民國92年8 月22日9 時1 分許，
    行經國道一號高速公路南下124 公里處，因速限100 公里，
    時速114 公里，超速14公里之違規行為，經內政部警政署國
    道公路警察局第二警察隊逕行舉發，依違反道路交通管理處
    罰條例第33條第1 項第1 款，於92年8 月29日以公警局交字
    第ZB0000000 號舉發違反道路交通管理事件通知單（以下稱
    舉發通知單）逕行舉發，並經交通部公路總局臺北區監理所
    於96年10月14日以北監自裁字第裁40-ZB0000000號，裁罰異
    議人新臺幣（以下同）6,000 元罰鍰等情。異議意旨則以：
    依據行政程序法第131 條第1 項第1 款之規定，公法上之請
    求權，因5 年間不行使而消滅，第2 項亦規定，請求權因時
    效完成而當然消滅，上述日期距今已逾5 年，爰依法聲明異
    議，請求撤銷原處分等語。
二、按汽車行駛於高速公路，不遵使用限制而有行車速度超過規
    定之最高速限者，處汽車駕駛人新臺幣3,000 元以上6,000
    元以下罰鍰；汽車駕駛人有違反該條例第33條第1 項情形者
    ，除依原條款處罰鍰外，並記違規點數1 點，道路交通管理
    處罰條例第33條第1 項第1 款、第63條第1 項第1 款分別定
    有明文。次按違反本條例之行為，自行為成立之日起，逾3
    個月不得舉發；違反行政法上義務而受罰鍰之處罰時，適用
    行政罰法；行政罰之裁處權，因3 年期間之經過而消滅，道
    路交通管理處罰條例第90條第1 項前段、行政罰法第1 條、
    第27條第1 項分別設有規定，是舉發機關之舉發權時效，與
    處罰機關之裁處權時效同時併存，其立法目的為保障人民權
    益，且有督促舉發機關就交通秩序罰為迅速、及時之處理，
    不致因無時效之規定而導致人民將永久受到追訴處罰之不確
    定性。再按，裁處權係國家實施之權力，係屬形成權，而非
    公法上請求權，準此，裁處權時效並非公法上請求權消滅時
    效，故行政程序法第131 條之消滅時效規定與行政罰法第27
    條裁處權時效規定係屬二事。從而，行政罰法施行前之違規
    行為之裁處，自不適用行政程序法第131 條第1 項規定。又
    依行政罰法第45條第2 項規定，該法施行（95年2 月5 日）
    前違反行政法上義務之行為應受處罰而未經裁處者，自95年
    2 月5 日起算3 年之裁處權時效，法務部95年5 月24日法律
    字第0950017735號函及96年6月8日法律字第0950016195號函
    參照。
三、經查：
  (一)異議人所有之車牌號碼3N-7438 號自用小客車，於92年8 月
    22日9 時1 分許，在最高速限為100 公里之國道一號高速公
    路南下124 公里處，以時速114 公里之速度行駛，超速14公
    里，因而經雷達測速照相器拍照存證後，由內政部警政署國
    道公路警察局第二警察隊以公警局交字第ZB0000000 號舉發
    違反道路交通管理事件通知單逕行舉發等情，為異議人所不
    爭執，並有上開舉發通知單及該車超速行駛舉發相片一幀附
    卷可稽（見本院卷第16、15頁），觀諸卷附採證照片明顯可
    見車號為「3N-7438 」，是異議人違規事實堪認屬實。
  (二)又原舉發機關即內政部警政署國道公路警察局第二警察隊於
    92年8 月29日填製舉發通知單逕行舉發，並於92年8 月29日
    合法送達而完成舉發程序，有交寄大宗掛號函件存根影本一
    份在卷足憑（見本院卷第17頁），原舉發機關為本件舉發權
    之行使，並未逾道路交通管理處罰條例第90條第1 項之3 個
    月舉發權時效之規定；另外，異議人違規時間為92年8 月22
    日，係於行政罰法施行前之違反行政法上義務之行為，原處
    分機關即交通部公路總局臺北區監理所於97年10月14日作成
    裁處，該裁決書於97年11月3 日合法送達，有原處分機關裁
    決書暨送達證書影本一份在卷可參（見本院卷第6 、13頁）
    ，係在行政罰法施行日即95年2 月5 日起算3 年內所為，揆
    諸前揭行政罰法之規定，原處分尚未逾行政罰法第27條所定
    之3 年裁處權消滅期間。是本件裁罰權尚未消滅，且非公法
    上請求權，而不適用行政程序法第131 條之消滅時效規定，
    ，異議人所辯自非可採。
四、綜上所述，異議人於前揭時、地有「速限100公里，時速114
    公里，超速14公里」之違規，事證明確，本件異議為無理由
    。惟汽車駕駛人有上開違規行為者，除依道路交通管理處罰
    條例第33條第1 項第1 款規定，應裁處3,000 元以上6,000
    元以下罰鍰外，依同條例第63條第1 項第1 款規定，應並記
    違規點數一點；是原處分機關僅裁罰異議人罰鍰6,000 元，
    漏未引據上開規定並記違規點數，容有未洽。從而，異議人
    之異議雖無理由，然原處分既有前揭瑕疵而無可維持，即應
    由本院撤銷原處分，自為裁罰如主文所示，以期適法。
五、依道路交通案件處理辦法第20條，裁定如主文。
中    華    民    國    98    年    2     月    27    日
                      交通法庭  法  官  李幼妃
以上正本證明與原本無異
如不服本裁定應於送達後5日內向本院提出抗告狀
                                書記官  廖貞音
中    華    民    國    98    年    2     月    27    日


司法院資訊處製作；財團法人民間司法改革基金會備份。
